【裁判字號】    99,撤緩,82
【裁判日期】    991130
【裁判案由】    聲請撤銷緩刑
【裁判全文】
臺灣嘉義地方法院刑事裁定              99年度撤緩字第82號
聲  請  人  臺灣嘉義地方法院檢察署檢察官
受  刑  人  葉耿彰
上列聲請人因受刑人詐欺案件（99年度嘉簡字第1014號），聲請
撤銷緩刑之宣告（99年度執字第4040號），本院裁定如下：
    主    文
聲請駁回。
    理    由
一、聲請意旨略以：受刑人葉耿彰因詐欺案件，經臺灣嘉義地方
    法院於民國99年7月29日以98年度嘉簡字第1014號判決判處
    有期徒刑3月，緩刑2年，於99年8月26日確定。惟受刑人於
    緩刑期前故意犯詐欺罪，經同院於99年9月14日以99年度嘉
    簡字第1406號判決判處得易科罰金之有期徒刑3月，於99年
    10月27日確定在案，足認其缺乏後悔實據，緩刑之宣告難收
    矯治之效果而有執行刑罰之必要，符合刑法第75條之1第1項
    第1款所定撤銷緩刑宣告之原因，爰依刑事訴訟法第476條之
    規定，聲請撤銷緩刑等語。
二、按刑法第75條之1第1項第1款、第2款規定，其立法意旨略謂
    「關於緩刑之撤銷，現行法第75條第1項固已設有2款應撤銷
    之原因；至得撤銷緩刑之原因，則僅於保安處分章內第93條
    第3項與撤銷假釋合併加以規定，體例上不相連貫，實用上
    亦欠彈性，爰參酌德國及奧地利現行立法例增訂得撤銷緩刑
    之原因，其中現行關於緩刑前或緩刑期間故意犯他罪，而在
    緩刑期內受得易科罰金之有期徒刑之宣告者，列為應撤銷緩
    刑之事由，因認過於嚴苛，而排除第75條應撤銷緩刑之事由
    ，移列至得撤銷緩刑事由，俾使『法官依被告再犯情節，而
    裁量是否撤銷先前緩刑之宣告』；其次，如有前開事由，但
    判決宣告拘役、罰金時，可見行為人仍未見悔悟，有列為得
    撤銷緩刑之事由，以資彈性適用，爰於第1項第1款、第2款
    增訂之。且本條採用裁量撤銷主義，賦予法院撤銷與否之權
    限，特於第1項規定實質要件為『足認原宣告之緩刑難收其
    預期效果，而有執行刑罰之必要』，供作審認之標準」，亦
    即於前開「得」撤銷緩刑之情形，法官應依職權本於合目的
    性之裁量，妥適審酌被告所犯前後數罪間，關於法益侵害之
    性質、再犯之原因、違反法規範之情節是否重大、被告主觀
    犯意所顯現之惡性及其反社會性等情，是否已使前案原為促
    使惡性輕微之被告或偶發犯、初犯改過自新而宣告之緩刑，
    已難收其預期之效果，而確有執行刑罰之必要，此與刑法第
    75條第1項所定各款要件有一具備，即毋庸再行審酌其他情
    狀，應逕予撤銷緩刑之情形不同。故在緩刑前或緩刑期內因
    故意犯他罪，而在緩刑期內受得易科罰金之有期徒刑、拘役
    或罰金之宣告確定者，並非一律撤銷其緩刑宣告，應由法院
    斟酌原宣告之緩刑是否難收預期效果，而有執行刑罰之必要
    ，再決定是否撤銷緩刑之宣告。
三、經查：本件受刑人葉耿彰於98年7月29日犯詐欺罪（下稱前
    案），經本院於99年7月29日，以98年度嘉簡字第1014號判
    決判處有期徒刑3月，如易科罰金，以新臺幣（下同）1,000
    元折算1日，緩刑2年，並向遠信國際資融股份有限公司支付
    49,000元之財產上損害賠償（給付方式：自99年8月20日起
    至100年4月20日止，按月支付5,000元，於100年5月20日支
    付4,000元，至支付完畢為止，如有1期未履行，視為全部到
    期）確定。又受刑人於緩刑期前之99年5月17日，故意犯幫
    助詐欺取財罪（下稱後案），經本院於99年9月14日，以99
    年度嘉簡字第1046號判決判處有期徒刑3月，如易科罰金，
    以1,000元折算1日確定等情，有臺灣高等法院被告前案紀錄
    表及上揭判決各1份在卷可稽。本院經核受刑人上述前、後
    兩案，確係於緩刑前因故意犯他罪，而在緩刑期內受得易科
    罰金之有期徒刑之宣告，惟是否足認前開緩刑之宣告難收其
    預期效果，而有執行刑罰之必要，仍須衡酌相關情況決定之
    。本件受刑人於緩刑期前所犯之幫助詐欺取財罪，與經緩刑
    宣告之前案詐欺罪，均係侵犯他人財產權之行為，然前案給
    予緩刑之宣告係因受刑人業與被害人達成和解，並將和解條
    件附為緩刑條件，聲請意旨並未提出受刑人有未按時履行之
    情形，又後案係基於幫助詐欺取財之未必犯意，將帳戶存摺
    等物交付他人，幫助供詐騙被害人所用，前後二案之犯罪型
    態、手段並非相同，且後案違反法規範之情節尚非重大，又
    犯罪之時間係於前案緩刑宣告前，則其後案行為時，既尚未
    獲緩刑之寬典，自難遽以此項緩刑宣告確定前之犯罪，推論
    在後之緩刑宣告已難收其預期效果，而有執行刑罰之必要，
    此外，聲請人亦未提出受刑人原宣告之緩刑有何難收其預期
    效果之具體事證供本院審酌，倘僅依受刑人所犯二案犯罪罪
    質相同，即認受刑人原宣告之緩刑難收其預期之效果，實與
    緩刑係為避免短期自由刑之弊並給予受刑人自新機會之制度
    目的未盡相符。綜上所述，本件聲請人之聲請，難認有理由
    ，應予駁回。
四、據上論斷，應依刑事訴訟法第220條，裁定如主文。
中    華    民    國    99    年    11    月    30    日
                  刑事第二庭    法  官  林青怡
上列正本證明與原本無異。
如不服本裁定，應於裁定送達後5日內向本院提出抗告狀（應附
繕本）。
中    華    民    國    99    年    11    月    30    日
                                書記官  江芳耀

司法院資訊處製作；財團法人民間司法改革基金會備份。
